【裁判字號】    98,訴,535
【裁判日期】    981113
【裁判案由】    違反槍砲彈藥刀械管制條例
【裁判全文】
臺灣高雄地方法院刑事判決               98年度訴字第535號
公  訴  人  臺灣高雄地方法院檢察署檢察官
被      告  甲○○
選任辯護人  謝秋蘭律師
上列被告因違反槍砲彈藥刀械管制條例案件，經檢察官提起公
訴（98年度偵字第4258號），本院判決如下：
    主  文
甲○○無罪。
    理  由
一、公訴意旨略以：被告甲○○於民國92年10月2 日經查獲製造
    槍枝、持有子彈後，不知悔改，又於98年2 月初，未經許可
    ，再度持有可發射子彈具殺傷力之土造長槍1 支、制式霰彈
    1 顆、改造霰彈8 顆，並將土造長槍藏放高雄縣美濃鎮○○
    街109 號住處車庫旁塑膠水管內，將前開霰彈藏放住處車庫
    旁鐵桶內，嗣於98年2 月3 日上午7 時許在上址為警查獲，
    扣得上開槍械子彈。因認被告涉犯槍砲彈藥刀械管制條例第
    8 條第4 項非法持有可發射子彈具有殺傷力之槍枝罪、第12
    條第4 項之非法持有子彈罪嫌等語。
二、證據能力部分：按被告以外之人於審判外之言詞或書面陳述
    ，除法律有規定者外，不得作為證據，刑事訴訟法第159 條
    第1 項定有明文。又被告以外之人於審判外之陳述，雖不符
    前4 條之規定，而經當事人於審判程序同意作為證據，法院
    審酌該言詞陳述或書面陳述作成時之情況，認為適當者，亦
    得為證據，刑事訴訟法第159 條之5 第1 項亦定有明文。
(一)、秘密證人A1於98年1 月30日在高雄市政府警察局新興分局中
    山路派出所之檢舉筆錄1 份（本院98年度聲搜字第182 號卷
    【下稱聲搜卷】第3 ～4 頁），係被告以外之人於審判外之
    書面陳述，被告及辯護人復不同意有證據能力，依上開規定
    ，原則上，不得作為證據。
(二)、秘密證人A1之警詢筆錄以外，本院用以認定本案事實所憑之
    被告以外之人於審判外之言詞或書面陳述，檢察官及被告於
    審判程序中均未曾聲明異議，並同意將之作為證據（本院訴
    卷第84～86頁），本院復審酌該等言詞或書面陳述作成時之
    情況均屬正常，且與本案相關之待證事實具有關連性，認適
    當作為證據，依前開之規定，認上開陳述均具有證據能力，
    合先敘明。
三、按犯罪事實應依證據認定之，無證據不得認定犯罪事實；不
    能證明被告犯罪者，應諭知無罪之判決，刑事訴訟法第154
    條第2 項及第301 條第1 項分別定有明文。又事實之認定，
    應憑證據，如未能發現相當證據，或證據不足以證明，自不
    能以推測或擬制之方法，以為裁判基礎；認定不利於被告之
    事實，須依積極證據，苟積極證據不足為不利於被告事實之
    認定時，即應為有利於被告之認定，更不必有何有利之證據
    ；認定犯罪事實所憑之證據，雖不以直接證據為限，間接證
    據亦包括在內，然無論直接或間接證據，其為訴訟上之證明
    ，須於通常一般之人均不致有所懷疑，而得確信其為真實之
    程度者，始得據為有罪之認定，倘其證明尚未達到此一程度
    ，而有合理之懷疑存在，致無從為有罪之確信時，即不得遽
    為不利於被告之認定，最高法院著有40年臺上字第86號、30
    年上字第816 號及76年臺上字第4986號判例意旨可資參照。
    又認定犯罪事實應依憑證據，故被告否認犯罪事實所持之辯
    解，縱屬不能成立，仍非有積極證據足以證明其犯罪行為，
    不能遽為有罪之認定，亦不能以推測或擬制之方法以為裁判
    基礎。又事實審法院對證據之取捨，依法雖有自由判斷之權
    ，然積極證據不足證明犯罪事實時，被告之抗辯或反證縱屬
    虛偽，仍不能以此資為積極證據應予採信之理由，最高法院
    84 年 度台上字第2677號、84年度台上字第175 號判決意旨
    可參。
四、公訴人認被告涉有前揭犯行，無非以被告甲○○於警詢中所
    為不利於己之陳述，為主要論據。訊據被告堅決否認有何持
    有上開槍、彈之犯行，辯稱：本案上開槍枝之槍托、槍管之
    尾端是伊於91年間與前案的槍一起在山上撿到的，在92 年
    間尚未服刑之前，伊就把該槍托、槍管之尾端丟到池塘裡面
    去，丟的時候沒有槍機，伊有將上情告訴邱運雄，後來伊就
    入獄服刑了，之後是否邱運雄去把該槍托、槍管之尾端撿起
    來並且組合成真的槍，伊不知道，故本案扣案之槍、彈與伊
    無關，伊無非法持有本案槍、彈之行為等語。
五、經查：
(一)、秘密證人A1雖檢舉證稱：被告甲○○非法持有改造土製散彈
    獵槍1 支，該改造土製散彈獵槍是單管、黑色木製，子彈是
    制式散彈，約20多顆，…伊有親眼目睹該改造土製散彈獵槍
    藏放在其所使用之車號VQ-4398 號自用小貨車車體內等語（
    聲搜卷第3 ～4 頁）。然A1於偵查中未經檢察官傳訊作證，
    本院審理中經函請高雄市政府警察局新興分局徵詢A1之結果
    ，A1表示不願意出庭作證接受交互詰問乙節，有職務電話紀
    錄及調查筆錄各1 份在卷可稽（本院訴卷第74、76～77頁）
    。是秘密證人A1上述警詢時之陳述，既為被告以外之人於審
    判外所作之陳述，未經A1具結以保證其證詞之可信性，復未
    出庭接受交互詰問，以保障被告之詰問權利，其警詢筆錄應
    不具證據能力，已如前述，從而，本院自不得以上開A1之警
    詢筆錄而為不利於被告之認定，合先敘明。
(二)、被告甲○○於98年2 月3 日警詢筆錄中雖載有：「（警方於
    98 年2月3 日上午8 時搜索時查扣土製散彈槍乙把、槍管2
    枝、制式散彈1 顆、改造9 粒裝散彈鉛粒100 粒、改造24粒
    裝散彈鉛粒150 粒、制式4 號散彈鉛粒250 粒及彈腰帶等物
    是否正確？是否經你親自清點確認後簽名捺印？該查扣贓證
    物是何人所有？）正確。是的。是我自己所有。」等語（警
    卷第1 頁背面第13行）；然於同份筆錄中旋即改稱：「警方
    所查獲之槍枝及子彈不是我所有，因此不知道用途。…槍管
    及槍托是92年撿到的，然後組成一枝完整的散彈槍後，不久
    就被查扣了，其餘的東西，就是槍托及槍管，是案發後我就
    把東西丟到池塘裡，…警方所查扣的土製散彈獵槍的槍托及
    槍管是我之前丟棄的」等語（警卷第1 頁背面～第2 頁）。
    經本院當庭勘驗上開警詢錄音帶結果：警詢當天警員詢問被
    告之語氣尚屬平和，並未有強暴、脅迫等不法取供之情形，
    然則，被告確於警詢一開始即否認扣案之槍、彈為其所有，
    並一再陳稱所查扣槍的槍托及槍管的尾端是伊5 年前從山上
    撿回來的，但當時是還未組裝好尚未完整的槍，但在警員不
    斷追問之下，被告始以賭氣的語氣稱：「好，這些東西就是
    我的，你這樣子好了啦」等情（訴卷第82頁背面第8 行），
    業經本院勘驗上開警詢錄音帶屬實，有勘驗筆錄1 份在卷可
    供參照（訴卷第81頁～第84頁）。是依上開勘驗結果，本院
    實難只依上開警詢筆錄中關於被告坦承扣案槍彈係伊所有之
    記載，即遽認定被告有於警詢中為認罪之表示。又證人即警
    員唐政一於審理中雖證稱：搜索當天在現場一搜出扣案槍、
    彈的時候，被告有承認扣案的槍枝是他的，後來在現場被告
    就已經反悔改稱是他之前的案子沒有被搜索到的。搜索當時
    我們有錄影等語（訴卷第38頁背面），嗣經本院以98年9 月
    9 日雄院高刑酉98年度訴字第535 號第42342 號函向高雄市
    政府警察局新興分局函調本件警方搜索現場時所拍攝之錄影
    帶或光碟，惟經該分局回電稱：該搜證光碟可能中毒，未保
    存好，有電話紀錄1 份在卷可參（訴卷第74頁），致迄於本
    案辯論終結前，均尚未提供；而檢察官就此部分亦未提出其
    他證據證明，故本院基於嚴格證明主義之原則，難以認定被
    告對於檢察官所指上開犯行業已有所自白。
(三)、本件起出槍、彈的地點係在高雄縣美濃鎮○○里○○街109
    號旁邊的鐵皮屋所搭蓋的倉庫兼車庫中，而包含被告甲○○
    、其兄邱連發及侄兒邱運雄（按邱運雄已於97年12月15日死
    亡，參個人基本資料查詢結果）在內之多個住戶均係共用同
    一個109 號之門牌號碼，且上開車庫及車庫旁的空地均呈開
    放式（沒有牆壁及門戶），該倉（車）庫平日為邱連發堆放
    水管及雜物之用，並有2 、3 部車停放於該處等情，業經被
    告甲○○、證人丙○○於審理中供陳在卷（訴卷第41頁背面
    、第35～37頁），並有警方現場蒐證照片、被告所呈現場平
    面圖及附近照片在卷可佐（警卷第15頁、訴卷第18～25頁）
    ，足徵，本件起出槍、彈的地點之倉（車）庫事實上並非為
    被告一人所獨自使用之空間，其親族甚至外人，均有可能進
    出該倉（車）庫，從而，依卷內證據尚難證明扣案之槍、彈
    係被告藏匿於上開地點。又被告於前案即本院93年度訴字第
    175 號（台灣高等法院高雄分院93年度上訴字第543 號）違
    反槍砲彈藥刀械管制條例案件中，因製造土造霰彈槍枝及持
    有子彈犯行而經法院判處有期徒刑5 年6 月確定，該案中除
    槍、彈外，警方尚在被告車上及住處扣得長、短鐵管各2 支
    、鑽孔機、老虎鉗、車床等工具，有判決書、台灣高等法院
    高雄分院被告前案紀錄表在卷可參，並有扣押物品目錄表附
    於前案警詢筆錄可供參照（高縣警刑二字第0920083254號卷
    第23、24頁）。然而，本件警方請領搜索票執行搜索前，曾
    先行前往上開現場埋伏並對被告展開跟監，惟當時並未發現
    被告有持有槍枝之情形，又警方當天於上開車庫進行搜索而
    起出扣案槍、彈後，再對被告住家進行搜索，但並未搜到任
    何槍、彈或改造、組裝槍枝之工具等物品等情，業經證人即
    至現場搜索之警員唐政一、蔡秋炎分別證述在卷（訴卷第38
    、41頁）。因此，僅憑上開任何人均得進出之開放式車庫所
    查獲之扣案槍、彈，實難以此證明被告有檢察官所指犯行。
(四)、況證人丙○○復證稱：伊曾於民國95 年間即被告入獄服刑
    期間（按被告係93年10月26日入監，97 年1月29日假釋出監
    ，當時丙○○不知被告入獄），在上開鐵皮屋所搭蓋之倉庫
    內看到邱運雄蹲著在擦1支槍，當時槍枝尚未組合好，伊有
    問邱運雄槍是哪來的，邱運雄說是他撿來的等語（訴卷第41
    頁背面），準此，上開邱運雄所持槍枝究否為本案所扣案之
    槍枝，依卷內資料雖無從證明，然上開起出槍、彈之地點，
    確為任何人均得進出之場所，則甚為灼然，準此，實難認定
    扣案槍、彈必與被告有關。
(五)、被告雖辯稱：本案扣案之槍托、槍管之尾端是伊於91年間與
    前案的槍一起在山上撿到的，在92年間前案案發後，伊交保
    回家後，伊就把上開槍托、槍管之尾端丟到池塘裡面去…。
    （警卷第2 頁）。又稱：邱運雄總共跟伊要了2 次，第1 次
    是在伊丟池塘前1 個月，第2 次是在伊丟池塘之後2 、3 天
    ，後來伊就去服刑了，至於邱運雄後來何時去將上開槍托、
    槍管之尾端撿起來，又如何會有槍機且組裝成1 支完整的槍
    ，伊均不清楚等語（訴卷第33頁）。然查，被告於前案係於
    92年10月2 日被警查獲，且未經羈押即交保獲釋，又係於93
    年10月26日人監服刑，而於97年1 月29日假釋出監等情，有
    台灣高等法院高雄分院被告前案紀錄表在卷可參，復經本院
    調閱本院93年度訴字第175 號案卷核閱屬實，故若依被告所
    言，其交保後沒多久就將本案之槍托、槍管之尾端丟入池塘
    中，則以此推算，邱運雄第1 次開口向被告要上開槍托、槍
    管之尾端的時間，應係在被告前案被查獲之前一個月。果爾
    ，以被告與邱運雄之關係，被告是否會不顧邱運雄之要求，
    而逕將上開槍托、槍管之尾端丟棄於池塘中，誠有疑問。故
    被告上開辯詞，尚難採信。然被告前揭辯詞雖無可採，惟依
    上開最高法院判決所示意旨，仍非有積極證據足以證明其犯
    罪行為，否則不能遽為有罪之認定。
(六)、綜上所述，本件檢察官所舉卷內證據，均未達足使一般人均
    不致有所懷疑而得確信被告有檢察官所指犯行之程度，已如
    前述，此外，復查無其他積極證據足以證明被告有上開犯行
    ，是本於罪疑惟輕之原則，被告犯罪既屬不能證明，自應為
    無罪之諭知。
據上論斷，應依刑事訴訟法第301 條第1 項，判決如主文。
本案經檢察官乙○○到庭執行職務。
中    華    民    國    98    年    11    月    13    日
                  刑事第四庭  審判長法  官  洪碩垣
                                    法  官  葉文博
                                    法  官  張  震
以上正本證明與原本無異。
如不服本判決應於收受送達後10日內向本院提出上訴書狀，並應
敘述具體理由；如未敘述上訴理由者，應於上訴期間屆滿後20日
內向本院補提理由書（均須按他造當事人之人數附繕本）「切勿
逕送上級法院」。
中    華    民    國    98    年    11    月    17    日
                                    書記官  鄒秀珍


司法院資訊處製作；財團法人民間司法改革基金會備份。
